臺灣新竹地方法院刑事判決　　　　　　　　　　　　　九十二年度訴字第五九一號
　　公　訴　人　臺灣新竹地方法院檢察署檢察官
　　被　　　告　乙○○
右列被告因違反著作權法案件，經檢察官提起公訴（九十一年度偵字第五六六三號）
，本院依簡式審判程序判決如左：
    主  文
乙○○以犯擅自以重製之方法侵害他人之著作財產權為常業，處有期徒刑壹年陸月。
緩刑年，緩刑期內付保護管束。
扣案如附表一、二、三所示之物均沒收之。
    事  實
一、乙○○係設在新竹市香山區柯仔湳三十二之六號房屋旁無門牌鐵皮屋內之「嘉多
    行影印店」之負責人，從事代客影印業務，明知如附表一所示之語文著作，係受
    著作權法保護之著作，而附表二所示之語文著作，則係附表二各編號所示公司依
    著作權法第四條第二款規定、民國八十二年七月十六日簽署生效之「北美事務協
    調委員會與美國在臺協會著作權保護協定」，而受我國著作權法保護之語文著作
    ，均尚在著作財產權存續期間內，任何人非經各該享有著作權公司之同意或授權
    ，不得擅自重製之，其竟自八十八年九月間某日起，在未經如附表一、二所示著
    作權人之同意或授權下，基於擅自重製著作物並以之為常業之犯意，以每影印一
    張為新臺幣（下同）○．六元之價格，於不特定客人前來委託整本影印如附表一
    、二所示之語文著作時，即應允之，並在前開處所，利用影印機整本重製如附表
    一、二所示之語文著作，而此整本書籍影印部分之業務量佔其全部業務量百分之
    十，每月獲利為一千五百元至九千元不等，而恃此為生。嗣因臺灣國際圖書業交
    流協會風聞嘉多行影印店有前揭行為，遂由該協會理事甲○○於九十一年六月二
    十五日前往該店委託影印書籍，乙○○應允後整本重製，甲○○同時發現店內有
    多本影印書籍，即向法務部調查局新竹市調查站提出告訴。經臺灣新竹地方法院
    檢察署檢察官於九十一年九月二十七日指揮新竹市調查站調查員、內政部警政署
    保安警察隊第二總隊第一大隊第三中隊員警等，持搜索票前往上址執行搜索，扣
    得如附表一至四所示之擅自重製影印之書籍影本、原本及資料交印單等物，而查
    獲上情。
二、案經法務部調查局新竹市調查站及內政部警政署保安警察隊第二總隊第一大隊第
    三中隊報請臺灣新竹地方法院檢察署檢察官偵查起訴。
    理  由
一、本件被告乙○○所犯係修正前著作權法第第九十四條之擅自以重製之方法侵害他
    人著作財產權為常業罪，並非死刑、無期徒刑、最輕本刑為三年以上有期徒刑之
    罪，或高等法院管轄第一審之案件，被告於本院準備程序進行中，就被訴事實為
    有罪之陳述，經本院合議庭認合於新修正刑事訴訟法第二百七十三條之一之規定
    ，裁定進行簡式審判程序，合先敘明。
二、訊據被告乙○○坦承於前揭時地影印、裝訂如附表一、二所示之語文著作，每影
    印一張收取○‧六元之代價，而此整本書籍影印部分之業務量佔其全部業務量百
    分之十，每月獲利為一千五百元至九千元不等等情不諱，而被告未獲得如附表
    一、二所示公司之同意或授權，卻在所經營之「嘉多行影印店」內自行影印如附
    表一、二所示著作權人享有著作財產權之語文著作一節，則據如附表一、二所示
    之著作權人具狀指述明確（見九十一年度偵字第五六六三號卷第四六至八五頁）
    ，且經告訴代理人甲○○指訴綦詳（見九十一年度偵字第五六六三號卷第十七至
    十九、二三、二四頁），並有告訴代理人甲○○所提出之免用統一發票收據一紙
    在卷足稽（見九十一年度偵字第五六六三號卷第二八頁），此外，復有如附表一
    至四所示之語文著作之原本及影本、資料交印單等扣案足資佐證。而被告自承係
    接受學生之委託而影印書籍，屬於商業營利行為，顯然不符合著作權法第六十五
    條第一項合理使用之規定，其所為之重製行為，已逾越合理使用著作物之容許程
    度，是以，被告確實有以重製方式侵害著作權之行為甚明。又被告係以開設影印
    店維生，其未經授權即以翻印方式違法大量重製他人擁有著作權之中、英文書籍
    ，並藉此謀取利益，已構成著作權法第九十一條之重製罪，且被告於日常營業反
    覆實施重製行為，本即有充分熟知相關法令以免觸法之責，著作權法雖對未經授
    權之重製行為有合理使用規範，然被告經營之影印店訂有重製書籍之價格，以翻
    印方式重製書籍顯係被告開設影印店之主要營生，且扣案如附表一、二所示之書
    籍影印本，均係自書籍原本整本影印而來，又扣案如附表三所示之資料交印單，
    均係夾雜於如附表四所示之書籍原本中，其中大部分亦載明為整本影印，亦據本
    院審理時當庭提示並勘驗屬實（見本院卷第七一頁），足見被告經營之影印店所
    查獲之違法重製書籍並非供被告個人使用或有其他著作權法所規範合理使用之情
    形。再者，被告自承：整本書籍影印部分之業務量佔其全部業務量百分之十，每
    月獲利為一千五百元至九千元不等等語（見九十一年度偵字第五六六三號卷第十
    一頁），再參以被告係以經營影印店維生，其經營時間長達三年等情，足見被告
    係以重製他人著作為業，而確已具有常業之犯意及犯行甚明。從而本案事證明確
    ，被告所為前揭犯行洵堪認定，應予依法論科。
三、按刑法上所謂常業犯，指反覆以同種類行為為目的之社會活動之職業性犯罪而言
    ，至於犯罪所得之多寡，是否恃此犯罪為唯一之謀生職業，則非所問，縱令兼有
    其他職業，仍無礙於該常業犯罪之成立，最高法院八十五年度臺上字第五一○號
    判例參照。被告乙○○經營嘉多行影印店，其接受大學生等客戶之委託，在未獲
    如附表一、二所示各著作財產權人之同意或授權下，以每影印一張○‧六元之代
    價，重製他人之著作物，此部分業務量佔其全部業務量百分之十，每月獲利一千
    五百元至九千元不等等情，已如前述，被告顯係以此為其所經營之影印店之收入
    來源之一，揆諸前揭判例意旨，核被告所為，係犯九十二年七月九日修正前之著
    作權法第九十四條、第九十一條第一項之罪。第按著作權法於被告行為後已有修
    正，而於九十二年七月九日公布施行，並於同年月十一日生效，修正後之著作權
    法第九十一條第一項修訂為：「意圖營利而以重製之方法侵害他人之著作財產權
    者，處五年以下有期徒刑、拘役，或併科新臺幣二十萬元以上二百萬元以下罰金
    。」，同法第九十四條第一項規定：「以犯第九十一條第一項、第二項、第九十
    一條之一、第九十二條或第九十三條之罪為常業者，處一年以上七年以下有期徒
    刑，得併科新臺幣三十萬元以上三百萬元以下之罰金。」；而修正前著作權法第
    九十一條第一項規定：「擅自以重製之方法侵害他人之著作財產權者，處六月以
    上三年以下有期徒刑，得併科新臺幣二十萬元以下罰金。」，修正前著作權法第
    九十四條規定：「以犯第九十一條之罪為常業者，應處一年以上七年以下有期徒
    刑，得併科新臺幣四十五萬元以下罰金。」，經比較新舊法之結果，以修正前著
    作權法第九十四條規定較有利於被告，依刑法第二條第一項但書規定，自應適用
    修正前之著作權法第九十四條規定處斷，併此敘明。爰審酌被告之素行尚稱良好
    ，然其為圖得私利而以前揭方式損害著作權人之心血結晶及應得利益，顯係無視
    政府大力宣導尊重他人智慧財產權之法令，復影響我國竭力保護智慧財產權之國
    際形象，其經營時間長達三年，惟其係以低廉價格收費，所得利益尚非甚多，及
    犯罪後坦承不諱，態度良好等一切情狀，量處如主文所示之刑，以資懲儆。又查
    被告素行良好，前未曾受有期徒刑以上刑之宣告，有臺灣新竹地方法院檢察署及
    臺灣高等法院被告全國前案紀錄表各一份在卷足憑（見九十一年度偵字第五六六
    三號卷第三七頁、本院卷第五頁），經此教訓後應益知慎戒，信無再犯之虞，本
    院認本案刑之宣告，以暫不執行為適當，爰併諭知緩刑三年，用勵自新，惟為使
    其於緩刑期內知所惕勵，且於行事前知所節制，並習知相關法律規定，方不致再
    蹈刑責，爰併宣告緩刑期內付保護管束。又扣案如附表一、二所示之重製物計十
    本，及如附表三所示之資料交印單八張（其中四張為一式二份），均為被告所有
    ，且分別係犯罪所得之物及供犯罪所用之物，業據被告供承在卷（見九十一年度
    偵字第五六六三號卷第七頁、本院卷第七一頁），爰依刑法第三十八條第一項第
    二款、第三款之規定宣告沒收之。又扣案如附表四所示之書籍八本部分，均為客
    戶拿來影印之用，均非被告所有而供本件犯罪所用之物，爰不為沒收之諭知，亦
    附此敘明。
據上論斷，應依刑事訴訟法第二百七十三條之一第一項、第二百九十九條第一項前段
，修正前著作權法第九十四條，刑法第十一條前段、第二條第一項但書、第三十八條
第一項第二款、第三款、第七十四條第一款、第九十三條第一項，判決如主文。
本件經檢察官許鈺茹到庭執行職務。
中      華      民      國    九十三    年      一      月     三十     日
                                    臺灣新竹地方法院刑事第一庭
                                            法    官  楊  惠  芬
右正本證明與原本無異。
如不服本判決，應於判決送達後十日內向本院提出上訴狀( 應附繕本 )，上訴於
臺灣高等法院。
                                            書 記 官  鄭  明  枝
中      華      民      國    九十三    年      一      月     三十     日
附錄本案論罪科刑法條：
修正前著作權法第九十一條第一項：
擅自以重製之方法侵害他人之著作財產權者，處六月以上三年以下有期徒刑，得併科
新臺幣二十萬元以下罰金。
修正前著作權法第九十四條：
以犯第九十一條、第九十二條或第九十三條之罪為常業者，處一年以上七年以下有期
徒刑，得併科新臺幣四十五萬元以下罰金。
附表一：
┌───────┬──────────┬───────────────┐
│書籍名稱      │著作權人            │影印本數量                    │
├───────┼──────────┼───────────────┤
│微積分（下冊）│東華書局股份有限公司│二本（將原本影印後裝訂成二本）│
└───────┴──────────┴───────────────┘
附表二：
┌──┬───────────┬─────────────┬─────┐
│編號│書    籍      名    稱│著      作      權      人│影印本數量│
├──┼───────────┼─────────────┼─────┤
│一  │Practical Optical     │McGraw-Hill International │  二本    │
│    │System Layout         │Enterprisas.Inc           │          │
├──┼───────────┼─────────────┼─────┤
│二  │Fiber-Optic Communi-  │Person（PH）              │  二本    │
│    │cations Technology    │                          │          │
├──┼───────────┼─────────────┼─────┤
│三  │Neutral Network       │Thomson（ITP）            │  四本    │
│    │Architectures         │                          │          │
└──┴───────────┴─────────────┴─────┘
附表三：
┌────────┬──────────────┐
│物  品  名  稱  │  數量                      │
├────────┼──────────────┤
│資料交印單      │  八張（其中四張為一式二份）│
└────────┴──────────────┘
附表四：不予宣告沒收之物：
┌──┬───────────────┬───────────┬──┐
│編號│書籍名稱（均為原本）          │著    作    權    人  │數量│
├──┼───────────────┼───────────┼──┤
│一  │微積分（下冊）                │東華書局股份有限公司  │一本│
├──┼───────────────┼───────────┼──┤
│二  │電腦網路                      │東華書局股份有限公司  │一本│
├──┼───────────────┼───────────┼──┤
│三  │消費者行為                    │智勝文化事業有限公司  │一本│
├──┼───────────────┼───────────┼──┤
│四  │Introduction to Java          │Person（PH）          │一本│
│    │Programming                   │                      │    │
├──┼───────────────┼───────────┼──┤
│五  │Fiber-Optic Communication     │Person（PH）          │一本│
│    │Technology                    │                      │    │
├──┼───────────────┼───────────┼──┤
│六  │Neutral Network Architectures │Thomson（ITP）        │一本│
├──┼───────────────┼───────────┼──┤
│七  │Optimal Control Theory        │Person（PH）          │一本│
├──┼───────────────┼───────────┼──┤
│八  │Modern Digital and Analog     │Oxford                │一本│
│    │Communication Systems         │                      │    │
└──┴───────────────┴───────────┴──┘
